【裁判字號】    99,訴,669
【裁判日期】    990730
【裁判案由】    違反毒品危害防制條例
【裁判全文】
臺灣屏東地方法院刑事判決               99年度訴字第669號
公  訴  人  臺灣屏東地方法院檢察署檢察官
被      告  甲○○
上列被告因違反毒品危害防制條例案件，經檢察官提起公訴（99
年度毒偵字第777 號），茲因被告就被訴事實為有罪之陳述，經
告知簡式審判程序意旨，並聽取公訴人及被告之意見後，本院合
議庭裁定由受命法官獨任依簡式審判程序審理，判決如下：
    主  文
甲○○施用第一級毒品，累犯，處有期徒刑柒月。
    事  實
一、甲○○前於
  (一)民國89年間因施用毒品案件，經臺灣高雄地方法院以89年度
    毒聲字第7307號裁定送觀察、勒戒，認有繼續施用毒品之傾
    向，再經該院以89年度毒聲字第7803號裁定令入戒治處所施
    以強制戒治，89年10月18日入戒治處所執行，嗣經該院以90
    年度毒聲字第1185號裁定停止強制戒治，所餘戒治期間交付
    保護管束，90年3 月15日因停止其處分出監，保護管束於90
    年10月5 日期滿執行完畢，90年10月24日並經臺灣高雄地方
    法院檢察署檢察官以90年度戒毒偵字第1170號處分書為不起
    訴處分確定。
  (二)92年間復因施用毒品案件，經本院以92年度毒聲字第283 號
    裁定令入戒治處所施以強制戒治，92年3 月8 日入戒治處所
    ，嗣經本院以92年度毒聲字第940 號裁定停止強制戒治，所
    餘戒治期間交付保護管束，92年8 月6 日因停止其處分出戒
    治處所，93年1 月9 日因法律修正結案；刑事追訴部分，經
    本院以92年度訴字第200 號判決判處有期徒刑1 年。93年間
    又因施用毒品案件，經本院以93年度訴字第497 號判決判處
    有期徒刑1 年2 月，兩案接續執行，93年5 月24日入監，95
    年3 月3 日因縮短刑期假釋出監，所餘刑期交付保護管束，
    保護管束於95年5 月22日期滿，假釋未經撤銷以已執行完畢
    論。
  (三)96年間因施用毒品等案件，分別經灣高雄地方法院以96年度
    訴字第181 號判決判處有期徒刑8 月確定及本院各以96年度
    訴字第94號判決判處有期徒刑1 年1 月確定、96年度訴字第
    857 號判決判處有期徒刑1 年2 月確定；97年間另因詐欺案
    件，經本院以97年度簡上字第73號判決判處並減刑為有期徒
    刑2 月15日確定。上述案件接續執行，並經本院以97年度聲
    字第1273號裁定減刑並定應執行有期徒刑2 年1 月確定，96
    年6 月26日入監執行，97年12月8 日因縮短刑期假釋出監，
    所餘刑期交付保護管束，保護管束於98年5 月3 日期滿，假
    釋未經撤銷以已執行完畢論。
二、詎甲○○猶不知悔改，明知海洛因屬第一級毒品，不得持有
    及施用，仍基於施用第一級毒品之犯意，於99年2 月1 日13
    時許，在屏東縣內埔鄉○○村○○路13巷之1 號之住所內，
    以將海洛因加水置於針筒後注入體內之方式，施用第一級毒
    品海洛因1 次。嗣於99年2 月4 日13時許，為警通知到案接
    受採尿檢驗。於採尿前，主動向員警自首其於上開時地施用
    第一級毒品之行為，經警對其採尿送驗，其尿液中檢出海洛
    因代謝後之嗎啡陽性反應而查悉上情。
三、案經屏東縣政府警察局內埔分局報告臺灣屏東地方法院檢察
    署檢察官偵查起訴。
    理  由
一、本件被告所犯係死刑、無期徒刑、最輕本刑為3 年以上有期
    徒刑以外之罪，其於本院準備程序中就前揭被訴事實為有罪
    之陳述，經受命法官告知簡式審判程序之旨，並聽取其與公
    訴人之意見後，本院認無不得或不宜改依簡式審判程序進行
    之處，爰依刑事訴訟法第273 條之1 第1 項、第284 條之1
    ，本院合議庭裁定由受命法官獨任依簡式審判程序審理；又
    簡式審判程序之證據調查，依刑事訴訟法第273 條之2 規定
    ，不受同法第159 條第1 項審判外陳述排除之限制，再被告
    對於卷內之各項證據，亦不爭執證據能力，故卷內所列之各
    項證據，自得作為證據，合先敘明。
二、上揭事實，業據被告甲○○於本院審理時坦承不諱，而被告
    為警所採集之尿液檢體，經送請台灣檢驗科技股份有限公司
    檢驗，結果呈嗎啡陽性反應，有該公司濫用藥物尿液檢驗報
    告1 份在卷可稽。足認被告上開自白顯與事實相符，堪信為
    真實。本件事證明確，被告犯行應可認定。
三、按施用第一、二級毒品為犯罪行為，毒品危害防制條例第10
    條定有處罰明文。故施用第一、二級毒品者，依前揭規定本
    應科以刑罰。惟基於刑事政策，對合於一定條件之施用者，
    則依同條例第20條、第23條之規定，施以觀察、勒戒及強制
    戒治之保安處分。又毒品危害防制條例於92年7 月9 日修正
    公布，自93年1 月9 日施行，其中第20條、第23條將施用毒
    品之刑事處遇程式，區分為「初犯」及「5 年內再犯」、「
    5 年後再犯」。依其立法理由之說明：「初犯」，經觀察、
    勒戒或強制戒治後，應為不起訴處分或不付審理之裁定；經
    觀察、勒戒或強制戒治執行完畢釋放後，「5 年內再犯」者
    ，因其再犯率甚高，原實施之觀察、勒戒及強制戒治既已無
    法收其實效，爰依法追訴或裁定交付審理。至於經觀察、勒
    戒或強制戒治執行完畢釋放後，「5 年後再犯」者，前所實
    施之觀察、勒戒或強制戒治已足以遮斷其施用毒品之毒癮，
    為期自新及協助其斷除毒癮，仍適用「初犯」規定，先經觀
    察、勒戒或強制戒治之程式。從而依修正後之規定，僅限於
    「初犯」及「5 年後再犯」2 種情形，始應先經觀察、勒戒
    或強制戒治程式。倘被告於5 年內已再犯，經依法追訴處罰
    ，縱其第3 次（或第3 次以上）再度施用毒品之時間，在初
    犯經觀察、勒戒或強制戒治執行完畢釋放5 年以後，已不合
    於「5 年後再犯」之規定，且因已於「5 年內再犯」，顯見
    其再犯率甚高，原實施觀察、勒戒或強制戒治，已無法收其
    實效，即應依該條例第10條處罰（最高法院97年9 月9 日97
    年度第5 次刑事庭會議決議參照）。本件被告鍾剛前於92年
    間復因施用毒品案件，經本院以92年度毒聲字第283 號裁定
    令入戒治處所施以強制戒治，92年3 月8 日入戒治處所，嗣
    經本院以92年度毒聲字第940 號裁定停止強制戒治，所餘戒
    治期間交付保護管束，92年8 月6 日因停止其處分出戒治處
    所，93年1 月9 日因法律修正結案；刑事追訴部分，經本院
    以92年度訴字第200 號判決判處有期徒刑1 年。93年間又因
    施用毒品案件，經本院以93年度訴字第497 號判決判處有期
    徒刑1 年2 月，兩案接續執行，93年5 月24日入監，95年3
    月3 日因縮短刑期假釋出監，所餘刑期交付保護管束，保護
    管束於95年5 月22日期滿，假釋未經撤銷以已執行完畢論。
    96年間因施用毒品等案件，分別經灣高雄地方法院以96年度
    訴字第181 號判決判處有期徒刑8 月確定及本院各以96年度
    訴字第94號判決判處有期徒刑1 年1 月確定、96年度訴字第
    857 號判決判處有期徒刑1 年2 月確定；97年間另因詐欺案
    件，經本院以97年度簡上字第73號判決判處並減刑為有期徒
    刑2 月15日確定。上述案件接續執行，並經本院以97年度聲
    字第1273號裁定減刑並定應執行有期徒刑2 年1 月確定，96
    年6 月26日入監執行，97年12月8 日因縮短刑期假釋出監，
    所餘刑期交付保護管束，保護管束於98年5 月3 日期滿，假
    釋未經撤銷以已執行完畢論等情。有臺灣高等法院被告全國
    前案紀錄表1 份附卷足憑。被告前因犯施用毒品罪，經強制
    戒治行完畢釋放後，5 年內既已再犯施用毒品罪，並經依法
    追訴處罰，縱本次施用毒品之時間，係在前次施用毒品經觀
    察、勒戒執行完畢釋放5 年以後，仍與「5 年後再犯」有別
    ，而無毒品危害防制條例第20條第3 項之適用，自應依法論
    科。
四、按海洛因係毒品危害防制條例第2 條第2 項第1 款所定之第
    一級毒品，不得非法持有、施用。故核被告甲○○所為，係
    犯毒品危害防制條例第10條第1 項施用第一級毒品罪。又被
    告有上揭所述之犯罪前科，有臺灣高等法院被告前案紀錄表
    1 份在卷可按，其於前受有期徒刑之執行完畢後，5 年以內
    再故意犯本件有期徒刑以上之罪，依刑法第47條第1 項規定
    ，應論以累犯，並加重其刑。又被告為警通知採尿時，主動
    向員警自首其施用第一級毒品之犯行，業據被告所自承，復
    有警詢筆錄在卷可憑，爰依刑法第62條前段規定，減輕其刑
    。又被告有前述因累犯及自首致刑有加重及減輕事由，爰依
    刑法第71條第1 項先加後減之。
五、爰審酌被告曾因施用毒品經送戒治處所施以強制戒治後，仍
    未能戒斷其施用毒品之惡習，足見其陷溺已深，惟因施用毒
    品僅係戕害其自己身心並無加害他人，此次施用毒品次數僅
    1 次，且其犯罪後坦承犯行、態度尚稱良好等一切情狀，量
    處如主文所示之刑。
據上論斷，應依刑事訴訟法第273 條之1第1項、第299 條第1 項
前段，毒品危害防制條例第10條第1 項，刑法第11條前段、第47
條第1 項、第62條前段，判決如主文。
本案經檢察官李秀玲到庭執行職務。
中    華    民    國    99    年    7    月    30     日
                  刑事第二庭  法  官  簡光昌
以上正本證明與原本無異。
如不服本判決應於收受判決後10日內向本院提出上訴書狀，並應
敘述具體理由；其未敘述上訴理由者，應於上訴期間屆滿後20日
內向本院補提理由書（均須按他造當事人之人數附繕本）「切勿
逕送上級法院」。
中    華    民    國    99    年    7     月    30    日
                              書記官  黃佳惠
本案論罪科刑法條：
毒品危害防制條例第10條第1項
施用第一級毒品者，處六月以上五年以下有期徒刑。

司法院資訊處製作；財團法人民間司法改革基金會備份。
